臺灣臺北地方法院民事裁定　　　　　　 100年度財管字第62號
聲　請　人　台北市稅捐稽徵處中正分處
法定代理人　林維堅
上列聲請人聲請對被繼承人陳得三選任遺產管理人事件，本院裁
定如下：
    主    文
指定財政部國有財產局台灣北區辦事處為被繼承人陳得三之遺產
管理人。
准對被繼承人陳得三（男、民國13年5月2日出生，身分證統一編
號：Ｚ000000000號，民國97年10月14日死亡，生前住台北縣石碇
鄉烏塗村007鄰模乳巷11之1號）之繼承人為承認繼承之公示催告
。
被繼承人之大陸地區以外之繼承人，應自前項公示催告最後登載
新聞紙之日起，壹年內承認繼承；其大陸地區之繼承人，應自被
繼承人死亡之日起參年內以書面向本院為繼承之表示，上述期限
屆滿，無繼承人承認繼承時，被繼承人之遺產，於清償債權，並
交付遺贈物後，如有剩餘即歸屬國庫。
被繼承人之債權人及受遺贈人，應自本公示催告最後登載新聞紙
之日起壹年陸個月內，報名債權及為願受遺贈與否之聲明，如不
於上述期間內為報名或聲明者，僅得就剩餘財產行使其權利。
財政部國有財產局臺灣北區辦事處應於本裁定確定之日起貳拾日
內將本裁定登載公報、新聞紙或其他相類之傳播工具，並將登載
證據檢送本院，逾期視為撤回公示催告之聲請。
程序費用由被繼承人之遺產負擔。
    理      由
一、按繼承開始時，繼承人之有無不明，而無親屬會議或親屬會
    議未於1 個月內選定遺產管理人者，利害關係人或檢察官得
    聲請法院選任遺產管理人，並由法院依公示催告程序，定6
    個月以上之期限，公告繼承人，命其於期限內承認繼承；又
    被繼承人之所有繼承人均拋棄其繼承權者，亦準用關於無人
    承認繼承之規定，民法第1177條、第1178條第2 項、第1176
    條第6項定有明文。
二、本件聲請意旨略以：被繼承人陳得三於民國97年10月14日死
    亡，因欠繳95年至99年地價稅74,149元，已逾滯納期間，尚
    未繳納，其遺有台北市○○區○○段4小段101、102、103地
    號之土地，因其繼承人均已拋棄繼承，無法依民法第1177條
    選定遺產管理人，以致稅捐無法徵起，今為保障徵起稅捐，
    爰依民法第1178條與非訟事件法第149 條之規定，聲請選任
    其遺產管理人等語。
三、本件聲請人主張被繼承人陳得三於97年10月14日死亡，其所
    有繼承人全部拋棄繼承，業據其提出新北市新店區戶政事務
    所函、財政部財稅資料中心查詢家庭成員（三親等）查詢清
    單1 份、財政部台灣省北區國稅局新店稽徵所函查申報遺產
    稅之復函、95年至99年度地價稅欠稅總歸戶查詢單、土地登
    記謄本、繼承系統表、繼承人戶籍資料等件為證，自堪信為
    真實。又聲請人主張其為被繼承人陳得三之債權人，業據其
    提出全國財產總歸戶財產查詢清單為證，亦堪信為真實。從
    而，聲請人以利害關係人之身分聲請選任被繼承人陳得三之
    遺產管理人，核與首揭規定尚無不合。
四、次按民法第1177條之立法理由指明遺產管理人之指定，旨在
    維護公益及被繼承人債權人之利益，顯非以遺產管理人管理
    遺產是否有實質利益為考量，參以非訟事件法第149條第3項
    規定，法院所選任之遺產管理人得由自然人、公務機關任之
    ，本條規定之修法理由為無人承認繼承之遺產清理完畢後，
    如有賸餘，應歸屬國庫，而國有財產向由公務機關擔任管理
    人，故除自然人外，亦得選任適當之公務機關任之。本院審
    酌被繼承人陳得三之繼承人等均已拋棄繼承，且被繼承人之
    親屬亦未於繼承開始1 個月內選定遺產管理人，而被繼承人
    陳得三之遺產亟待管理，並斟酌遺產管理人之職務，依民法
    第1179條之規定，其程序相當複雜，任務頗為繁重，為保障
    債權人之利益及期程序之公正、公信起見，爰指定財政部國
    有財產局臺灣北區辦事處為被繼承人陳得三之遺產管理人，
    且為承認繼承之公示催告。
五、復按公示催告之公告，應黏貼於法院之公告處，並登載於公
    報、新聞紙或其他相類之傳播工具。前項登載公報、新聞紙
    或其他相類之傳播工具之日期或期間由法院定之。聲請人未
    依前項規定登載者，視為撤回公示催告之聲請。民法第1179
    條第1 項第3款、民事訴訟法第542條定有明文。本院既准對
    於被繼承人陳得三之繼承人為承認繼承之公示催告，爰併依
    上開規定裁定如主文第4項所示。
六、依非訟事件法第149條、第157條，裁定如主文。
中    華    民    國    100    年    7    月    29    日
                  家事法庭法  官   郭淑貞
以上正本係照原本作成
如對本裁定抗告須於裁定送達後10日內向本院提出抗告狀
中    華    民    國    100    年    7    月    29    日
                          書記官   張詠忻